臺灣高等法院臺南分院刑事判決
110年度交上易字第465號
上  訴  人  臺灣臺南地方檢察署檢察官
被      告  HOANG NGUYEN CUONG(中文姓名：黃元疆)
上列上訴人因被告公共危險案件，不服臺灣臺南地方法院110年
度交易字第411號中華民國110年4月30日第一審判決（聲請簡易
判決處刑案號：臺灣臺南地方檢察署110年度撤緩偵字第87號）
，提起上訴，本院判決如下：
    主  文
上訴駁回。
    理  由
一、聲請簡易判決處刑意旨略以：被告HOAN GNGUYEN CUONG（中
    文姓名：黃元疆）於民國108年12月27日16時許起至19時許
    止，在臺南市○○區○○里○○00○0號居處，飲用啤酒2罐後，仍
    騎乘車牌號碼000-000號普通重型機車外出行駛於道路上，
    嗣於同日19時37分許，行經同區安業里173線公路北向3.5公
    里處，因交通違規為警攔查，經警於同日20時16分以呼氣酒
    精測試器測定其吐氣所含酒精濃度達0.75MG/L，而查悉上情
    。因認被告涉犯刑法第185條之3第1項第1款之公共危險罪嫌
    等語。
二、原判決意旨略以：㈠、被告因本件公共危險案件，前經臺灣
    臺南地方檢察署(下稱臺南地檢署)檢察官以109年度偵字第9
    88號為緩起訴處分確定，緩起訴期間為1年，被告應自緩起
    訴處分確定之日起6個月內，向公庫支付新臺幣(下同)7萬元
    ，緩起訴期間自109年2月14日起至110年2月13日止。嗣因被
    告未履行原緩起訴處分所附應向公庫支付上開金額之緩起訴
    處分金，經檢察官於110年1月12日以110年度撤緩字第23號
    撤銷原緩起訴處分，並以110年度撤緩偵字第87號向原審聲
    請簡易判決處刑等情，有該緩起訴處分書、緩起訴處分命令
    通知書、撤銷緩起訴處分書、聲請簡易判決處刑書及臺灣高
    等法院被告前案紀錄表各1份在卷可稽。㈡、又本件檢察官於
    110年1月12日所為之110年度撤緩字第23號撤銷緩起訴處分
    書，依110年1月26日查詢之外人居停留資料查詢內容送達於
    被告前所登記之工作地址、居留地址即「臺南市○○區○○里○○
    00○0號」，並分別於110年1月28日(原判決誤載為109年1月2
    8日)、同年1月29日寄存送達於上址，有內政部移民署外人
    居停留資料查詢(外勞)明細內容、送達證書2份在卷可憑。
    然查被告為越南籍移工，其前所登記之「臺南市○○區○○里○○
    00○0號」為其工作地址，而被告自109年1月6日即行方(蹤)
    不明，經雇主○○○○有限公司向主管機關通報，且被告於107
    年5月7日入境後，於110年1月26日止仍未出境等情，有內政
    部移民署外人居停留資料查詢(外勞)明細內容、個別查詢及
    列印（詳細資料）在卷可稽。準此，被告於109年1月6日既
    已行方不明而遭雇主通報，且尚未離境，則前開撤銷緩起訴
    處分書所送達之「臺南市○○區○○里○○00○0號」一址，已難認
    係被告之住所、居所或事務所，卷內復無其他被告所在地之
    相關事證，應已符合「住、居所、事務所及所在地不明」之
    要件，而前開撤銷緩起訴處分書仍僅向上址為寄存送達而未
    為公示送達，難謂已生合法送達之效力。㈢、綜上，本件檢
    察官撤銷緩起訴處分書尚未合法送達於被告，被告對該撤銷
    緩起訴處分之再議期間無從起算，是該撤銷緩起訴處分尚未
    確定、生效，與未經撤銷原緩起訴處分無異，而檢察官在該
    撤銷緩起訴處分未確定前，逕就同一案件聲請簡易判決處刑
    ，其聲請簡易判決處刑程序顯然違背規定，且無從補正，爰
    不經言詞辯論，逕為諭知不受理之判決等語。
三、按起訴之程序違背規定者，應諭知不受理之判決，刑事訴訟
    法第303條第1款定有明文。又按被告於緩起訴期間內，有刑
    事訴訟法第253條之3第1項各款所列事由之一者，檢察官固
    得依職權或依告訴人之聲請撤銷原處分，繼續偵查或起訴。
    然於此情形，檢察官應製作撤銷緩起訴之處分書，並以正本
    送達於被告，被告接受撤銷緩起訴之處分書後，並得於7日
    內聲請再議，同法第255條第1項前段、第2項前段、第256條
    之1第1項分別定有明文。倘撤銷緩起訴之處分書，未合法送
    達於被告，其再議期間無從起算，該撤銷緩起訴之處分，難
    認已經確定。是檢察官如就撤銷緩起訴處分尚未確定之同一
    案件，另行提起公訴或聲請簡易判決處刑，其起訴或聲請之
    程序自係違背規定，依同法第303條第1款，應諭知不受理之
    判決，始為適法(最高法院108年度台非字第227號判決意旨
    參照)。
四、再按關於刑事訴訟之送達文書，準用民事訴訟法之規定，刑
    事訴訟法第62條定有明文。又民事訴訟法第138條第1項規定
    之寄存送達，限於不能依同法第136條及第137條規定行送達
    者，始得為之，設其送達之處所，雖原為應受送達人之住居
    所、事務所或營業所而實際上已變更者，該原住居所、事務
    所或營業所，即非應為送達之處所，自不得於該原處所為寄
    存送達(最高法院64年台抗字第481號判決、93年度台上字第
    2460號判決意旨參照)。另按刑事訴訟法第55條第1項前段固
    規定：被告為接受文書之送達，應將其住所、居所或事務所
    向法院或檢察官陳明。然揆諸同法第57條規定：應受送達人
    雖未陳明送達處所，而其住所、居所或事務所為書記官所知
    者，亦得向該處送達之；第59條規定：被告住、居所、事務
    所及所在地不明者，得為公示送達，足見被告未陳明受送達
    處所，並不因此解免法院、檢察官應合法送達訴訟文書之義
    務，亦殊無逕以被告遷移住居處所不為陳報，擬制其捨棄意
    見陳述權利之理。且被告於檢察官偵訊時雖已陳述其現居地
    址，惟倘若被告其後已遭另案發布通緝，或外國籍被告已遭
    遣送出國，則於此情形下，將文書送達其原先所陳述之現居
    地址，顯難認為已合法送達(臺灣高等法院暨所屬法院103年
    法律座談會刑事類提案第29號研討結果參照)。
五、經查：
㈠、被告因本件公共危險案件，經臺南地檢署檢察官於109年1月2
    2日以109年度偵字第988號為緩起訴處分，後經臺灣高等檢
    察署臺南檢察分署檢察長於109年2月14日以109年度上職議
    字第738號為駁回再議之處分確定，緩起訴期間為1年，自10
    9年2月14日至110年2月13日，嗣因被告未依緩起訴處分內容
    ，於應遵守義務之6個月期間向公庫支付緩起訴處分金7萬元
    ，而有刑事訴訟法第253條之3第1項第3款之事由，經臺南地
    檢署檢察官於110年1月12日以110年度撤緩字第23號撤銷緩
    起訴處分書，撤銷上開緩起訴處分等情，有前開緩起訴處分
    書、臺灣高等檢察署臺南檢察分署處分書（見109年度偵字
    第988號卷第11、14頁)、撤銷緩起訴處分書(見110年度撤緩
    字第23號卷第2頁)及臺灣高等法院被告前案紀錄表(見本院
    第25頁)在卷可稽。
㈡、而前開撤銷緩起訴處分書於110年1月28日、同年1月29日囑警
    送達被告先前在臺之居留地址即「臺南市○○區○○里○○00○0號
    」，因未獲會晤本人亦無受領文書之同居人，而寄存送達於
    轄區之臺南市政府警察局麻豆分局安業派出所，有臺南地檢
    署送達證書（見110年度撤緩字第23號卷第16、23頁)附卷足
    憑。然被告為越南籍移工，且自109年1月6日即因行方(蹤)
    不明，於同年1月10日經雇主○○○○有限公司向主管機關報案
    協尋，顯未再居住於該居留地址，又安業派出所承辦警員業
    已於臺南市政府警察局麻豆分局偵查隊交辦單（交辦日期11
    0年1月28日)，載明無法送達之原因為「行方不明」等語，
    另被告於107年5月7日入境後，於110年6月21日止仍未出境
    等情，有內政部移民署外人居停留資料查詢(外勞)明細內容
    、臺南市政府警察局麻豆分局偵查隊交辦單、個別查詢及列
    印（詳細資料）及內政部移民署南區事務大隊高雄收容所11
    0年6月21日移署南高所字第1108208863號函(見110年度撤緩
    字第23號卷第5、15、21頁；原審卷第37頁)在卷可稽。
㈢、據上，可知原為被告之住居所「臺南市○○區○○里○○00○0號」
    實際上業已變更，依前揭四之說明，該址即非應為送達之處
    所，自不得於該原處所為寄存送達，而檢察官於110年1月12
    日作成之上開撤銷緩起訴處分書，仍向被告原先在臺之住居
    所地址送達，並未以其他方式為合法送達，顯然並未合法送
    達被告，致被告無法依法行使再議權利，該撤銷緩起訴之處
    分即尚未確定，從而檢察官於撤銷緩起訴處分確定前，原緩
    起訴處分仍未失其效力之情況下，逕對被告聲請以簡易判決
    處刑，即與刑事訴訟法第255條第2項前段、第256條之1第1
    項規定之程式不合，其起訴程序即屬違背規定。
㈣、檢察官上訴意旨，以刑事訴訟法第59條規定之公示送達本質
    上係屬例外、補充規定，參酌例外規定解釋原則，自宜從嚴
    解釋。而本件被告為外籍移工，於107年申請來臺工作，所
    申報登記之工作及居留地址均為「臺南市○○區○○里○○00○0號
    」，核屬因特定行為選定居所之情形，依民法第23條規定，
    上址應視為被告之住所，其結果與國人以戶籍登記地為住所
    者相仿。嗣被告雖於109年1月6日起失聯，於同年1月10日經
    雇主通報，復經主管機關撤銷居留許可，且未出境，然被告
    前揭工作及居留地址均未變動，基於從嚴解釋原則，難認即
    屬刑事訴訟法第59條第1款所規定「住、居所、事務所及所
    在地不明者」之情形，尚不符合該條款「得」為公示送達之
    要件。況如原判決之見解，臺南地檢署109年1月22日之緩起
    訴處分書、109年2月19日緩起訴命令通知書等，自均應公示
    送達而未為，不生合法送達之效力，則應認本件撤銷緩起訴
    處分書即無作成之法定基礎，亦非原判決理由指摘僅本件撤
    銷緩起訴處分書未為公示送達，該撤銷緩起訴處分尚未確定
    、生效之單純問題等語。
㈤、查「臺南市○○區○○里○○00○0號」雖原為被告之住居所，然嗣
    後實際上業已變更，該址即非應為送達之處所，自不得於該
    原處所為寄存送達，已如前述。另本件之關鍵在於上開撤銷
    緩起訴處分書，是否已合法送達被告，而上開撤銷緩起訴處
    分書，雖於110年1月28日、同年1月29日寄存送達，惟依前
    揭說明，尚難認業已合法送達被告，詳如前述，至應如何以
    其他方式為合法送達，自應由檢察官依法妥適處理。再者，
    本件之另一重點，係檢察官之起訴程序是否違背規定，其關
    鍵亦在上開撤銷緩起訴處分書，是否已合法送達被告，至本
    件臺南地檢署109年1月22日之緩起訴處分書、109年2月19日
    緩起訴命令通知書等，是否已合法送達被告，則屬兩事，倘
    檢察官認該等送達是否合法，仍有疑義者，亦應由檢察官依
    法妥適處理。　　
六、上訴駁回之理由：
　　原判決認為本件撤銷緩起訴處分書並未合法送達於被告，被
    告對該撤銷緩起訴處分之再議期間即無從起算，該撤銷緩起
    訴處分尚不發生確定之效力，檢察官於前開撤銷緩起訴處分
    未確定前，即對被告前開犯行聲請簡易判決處刑，其起訴程
    序即屬違背規定，而依刑事訴訟法第452條、第303條第1款
    、第307條規定，改依通常程序，並不經言詞辯論，逕為諭
    知不受理之判決。又本件聲請簡易判決處刑之程序違背法律
    規定，其性質不能補正，另依全案卷證亦查無合於刑事訴訟
    法第260條所列各款之事由，是原判決經核於法並無違誤。
    檢察官上訴意旨仍執前詞，認本件送達合法，尚難採憑，業
    經本院指駁詳如前述，是其上訴並無理由，應予駁回，並不
    經言詞辯論為之。
七、據上論斷，應依刑事訴訟法第372條、第368條，判決如主文
    。 　　　　
中　　華　　民　　國　　110 　年　　8 　　月　　31　　日
                  刑事第四庭    審判長法  官　郭玫利
                                      法  官　曾子珍　
                                      法　官　陳金虎
以上正本證明與原本無異。
不得上訴。
　　　　　                            書記官　蘇文儀 
中　　華　　民　　國　　110 　年　　8 　　月　　31　　日